---
title: "Plano Aula 5"
author: "Markus Stein"
date: "26 March 2019"
output: pdf_document
    # toc: yes
header-includes:
    - \usepackage{fancyhdr}
always_allow_html: yes
---
\addtolength{\headheight}{1.0cm} 
\pagestyle{fancyplain} 
\rhead{\includegraphics[height=1.5cm]{/home/markus/Downloads/Logo-40-anos-estatistica.png}} 
\lhead{\includegraphics[height=1.5cm]{/home/markus/Downloads/logoIME60.jpg}} 
\chead{UNIVERSIDADE FEDERAL DO RIO GRANDE DO SUL \\
INSTITUTO DE MATEMÁTICA E ESTATÍSTICA \\
DEPARTAMENTO DE ESTATÍSTICA \\
\vspace{0.3cm}
MAT02023 - INFERÊNCIA A - 2019/1
}
\renewcommand{\headrulewidth}{0pt} 


```{r setup, include=FALSE}
knitr::opts_chunk$set(echo = TRUE)
```


## Inferência Estatística
* **Estimação** (pontual $\times$ intervalar) *versus* **Teste de hipóteses**.


## Estimação pontual 
Definição: Estimador pontual (Casella e Berger, 7.1.1);  
* Método dos momentos;  
* Método da máxima verossimilhança;  
* Método de Bayes.


## Método dos momentos (Casella e Berger, seção 7.2.1)
* Definição;  

Exemplo 1: encontre os estimadores pelo método dos momentos dos parâmetros assumindo que uma amostras aleatórias das seguintes distribuições foi observada:  
a. $X_1, X_2, \ldots, X_n$ onde $X_1 \sim Binomial(k, \pi)$.  
b. $X_1, X_2, \ldots, X_n$ onde $X_1 \sim Poisson(\lambda)$.  
c. (Aproximação de Satterthwaite) $X_1, X_2, \ldots, X_n$ onde $X_1 \sim \chi^2_{r_i}$. Se $a_1, \ldots a_n$ são constantes conhecidas, qual a distribuição de $\sum_{i=1}^{n} a_i \: X_i$?

## Método da Máxima Verossimilhança (Casella e Berger, seção 7.2.2)
* Definição de **função de verossimilhança**;  
* Definição do estimador de máxima verossimilhança (**EMV**);

Exemplo 2: Seja $X_1, X_2, \ldots, X_n$ uma amostra aleatória tal que $X_1 \sim Bernoulli(\pi)$, encontre o estimador de máxima verossimilhança para $\pi$.  


***
### Tarefa 1: Reler slides e referências; 

### Tarefa 2: Seja  $X_1, X_2, \ldots, X_n$ amostra aleatória tal que:
* $X_1 \sim Poisson(\lambda)$, encontre o estimador de máxima verossimilhança para $\lambda$;   
* $X_1 \sim Uniforme(0, \theta)$, encontre o estimador de máxima verossimilhança para $\theta$;   
* $X_1 \sim Normal(\mu, \sigma^2)$, encontre o estimador de máxima verossimilhança para $\boldsymbol{\theta} = (\mu, \sigma^2)$.  

***

### Exemplo Função de Verossimilhança da dist. Bernoulli 
```{r, out.width = '50%'}
n <- 20
amostra <- rbinom(20, 1, 0.75)          # verdadeiro p = 0.75
p <- seq(0,1,0.01)
Pamostra <- dbinom(sum(amostra), n, p)
plot(p, Pamostra, type = "l")
```


### Exemplo Função de Verossimilhança da dist. Normal 
```{r, out.width = '50%'}
n <- 20
amostra <- rnorm(n, 150, 15)
mu <- seq(140,160,0.1)
Pamostra <- dnorm(sum(amostra), n*mu, 15)
plot(mu, Pamostra, type = "l")
```
