---
title: "Plano Aulas 31 e 32"
author: "Markus Stein"
date: "02 July 2019"
output: pdf_document
    # toc: yes
header-includes:
    - \usepackage{fancyhdr}
always_allow_html: yes
---
\addtolength{\headheight}{1.0cm} 
\pagestyle{fancyplain} 
\rhead{\includegraphics[height=1.5cm]{/home/markus/Downloads/Logo-40-anos-estatistica.png}}
\lhead{\includegraphics[height=1.5cm]{/home/markus/Downloads/logoIME60.jpg}}
\chead{UNIVERSIDADE FEDERAL DO RIO GRANDE DO SUL \\
INSTITUTO DE MATEMÁTICA E ESTATÍSTICA \\
DEPARTAMENTO DE ESTATÍSTICA \\
\vspace{0.3cm}
MAT02023 - INFERÊNCIA A - 2019/1
}
\renewcommand{\headrulewidth}{0pt} 


```{r setup, include=FALSE}
knitr::opts_chunk$set(echo = TRUE)
```

<!-- lista 3 e 4-->
<!-- bolsa voluntaria, projeto SES, horas complementares + aplicacao real + R world , atraves do NAE? -->

<!-- ## Imagem do livro "An Introduction to Statistical Learning with Applications in R" -->

<!-- ver exemplo eduardo... pensar em outros exemplos... -->

<!-- glossario pesquisar completness: http://glossario.spestatistica.pt/ -->

<!-- teorema da equivalencia... ou Lehmann-Scheffé... não necessita suficiência, garante suficiência, provar! -->

<!-- problemas para trabalho - avaliar computacional e teoria verossimilhanca/posteriori --> 
<!-- todos os trabalhos serao compostos por: problema (estimacao x predicao x previsao...classificacao, aprendizado sup nao sup...), dados (como obter... citar site... webscraping, APIs), metodos (explicar o m[etodo de estimacao... otimizacao?, funcao software?) discutir propriedades, consistencia e eficiaencia dos estimadores...suposicoes, resultados e conclusao. -->

<!-- 1. Modelo de estoque - qual problema similar...pesquisar -->
<!--   - estimacao funcional - comparar com o estimador parametrico -->
<!--   - tenho os codigos -->

<!-- 2. problema dos penalties - clusters de estrela -->
<!--   - estimacao de intensidades de retangulos ou clusters pontuais (estatistica scan) -->
<!--   - tenho os dados -->

<!-- 3. Estimacao da Prevalencia (proporcao) de animais doentes -->
<!--   - estimacao bayesiana (discutir prioris) x estimacao por maxima verossimilhanca -->
<!--   - eduardo tem os dados -->

<!-- 4. Estimacao em dados longitudianais/espaciais -->
<!--   - design-based X model based - amostra complexa X maxima verossimilhanca X bayesiana -->
<!--   - dados longitudinais da dissertacao -->
<!--   - dados espaciais da monografia -->

<!-- 5. Estimacao combinando amostra complexa e census data -->
<!--   - Tese -->
<!--   - SES - obitos fetais e info -->


<!-- 6. Problemas em risco? classificacao? o que eh interessante -->
<!-- regularizacao -->
<!-- james-stein x emv x bayesiana -->
<!-- eficiencia thomas -->


<!-- ???? metodo de otimizacao / teoremas -->
<!-- 7. newral networks? -->

<!-- 8. OTimizacao -- SGD x newthon-raphson x scoring Fisher -->
<!-- EM algorithm....bootstrap... -->

<!-- 9. Teoremas? -->
<!-- Mostrar que o m[etodo Delta funciona? -->

# Otimização
Considere o problema de otimização da função $h$
$$ \max_{\theta \in \Theta} \: h(\theta).$$  

* Usualmente $h(\cdot)$ é uma **função de verossimilhança** $L(\theta)$ ou uma **distribuição *a posteriori* ** $\pi(\theta \vert \boldsymbol{Y})$.  

* Note que para o problema acima $\max_{\theta \in \Theta} \: h(\theta) = \min_{\theta \in \Theta} \: - h(\theta)$.  


## Exemplo Modelo Normal - Modelo Linear  
* **Exemplo 1**: Questão 3 da prova 2: Sejam $Y_1, \ldots, Y_n$ variáveis aleatórias independentes tal que $Y_i \sim Normal(\beta \: x_i, \sigma²)$. Assumimos assim que $Y = \beta \: x + \epsilon$, $\epsilon \sim Normal(0, \sigma²)$.  
  * Qual a variável resposta?    
  * Qual a distribuição de probabilidade da variável resposta?    
  * Como estimar os parâmetros $\boldsymbol{\theta} = (\beta, \sigma^2)$?   
$$\boldsymbol{\hat\theta} = (\hat\beta, \hat\sigma^2) = {arg \: max}_{\boldsymbol{\theta}} L(\beta, \sigma^2).$$

## Exemplo Modelo Logistico - Modelo não linear 
* **Exemplo 2**: Sejam $Y_1, \ldots, Y_n$ variáveis aleatórias independentes tal que $Y_i \sim Bernoulli(\pi_i, \sigma^2)$, onde $\pi_i = exp(\alpha + \beta \: x_i) / 1 + exp(\alpha + \beta \: x_i)$.   
```{r, echo=FALSE, fig.show="hide"}
library(tidyr)
# install.packages("ISLR")
library(ISLR)
data(Default)        # ?Default
plot(Default$default, Default$balance)
plot(Default$balance, Default$default)
```
* Como estimar os parâmetros $\boldsymbol{\theta} = (\alpha, \beta)$ ?   

## Métodos Gradiente
* **Gradiente**: o gradiente de uma função $h(\theta)$ é dado pela sua derivada (ou vetor de derivadas):
    + no caso $\theta$ unidimensional - $\frac{\partial}{\partial \theta} h(\theta)$;  
    + no caso $\boldsymbol{\theta}$ multidimenstional - $\nabla h(\theta) = \frac{\partial}{\partial \boldsymbol{\theta}} h(\boldsymbol{\theta}) = \left( \frac{\partial}{\partial \theta_1} h(\boldsymbol{\theta}), \ldots, \frac{\partial}{\partial \theta_k} h(\boldsymbol{\theta}) \right)$.  
    
\vspace{1cm}
    
* Relembrando **expansão em série de Taylor** - (Teorema 5.5.21, Casella e Berger): Para uma variável aleatória $X$ tal que $E(X) = \mu \neq 0$, uma aproximação para estimar $g(\mu)$ é dada por $g(X) \approx g(\mu) + g'(\mu) (X-\mu)$, onde $g'(\mu) = \frac{\partial}{\partial \mu} g(\mu)$.


### Newthon-Raphson (Tanner, pg. 14)
Para **EMV**, na expressão acima defina $X = \hat \theta$, $\mu = \theta$ e escolha a função escore $g(\theta) = U(\theta) = \frac{\partial}{\partial \theta} \ell(\theta) = \frac{\partial}{\partial \theta} \log L(\theta)$ para a expansão. Então, expandindo $U(\hat\theta)$ ao redor de $\theta$ temos
$$ 0 = U(\hat \theta) \approx U(\theta) + (\hat \theta - \theta) \frac{\partial}{\partial \theta} U(\theta) \iff \hat \theta \approx \theta + U(\theta) \: \left[ J(\theta) \right]^{-1}, $$
onde $J(\theta) = - \frac{\partial}{\partial \theta} U(\theta) = - \frac{\partial^2}{\partial \theta^2} \ell(\theta)$.

\vspace{1cm}

* Note que $J(\theta)$ é a **informação de Fisher observada**.
* Newthon-Raphson pode não ser estável se ocorre separação, pequenas amostras, ...


### *Scoring* de Fisher
$$ \hat \theta \approx \theta + U(\theta) \: \left[ I(\theta) \right]^{-1}, $$

* Usa a informação de Fisher (esperada) ao invés da observada $I(\theta) = E \left[ J(\theta) \right] =  E \left[ - \frac{\partial^2}{\partial \theta^2} \ell(\theta) \right]$.

\vspace{1cm}

### Otimização com restrição
\vspace{1cm}

### Problemas em otimização: Missing data x censura x causal? - complex sampling x mixed models
\vspace{1cm}

***
### Tarefa: Fazer trabalho final para entregar e apresentar dia 11/07.
***


### Referências
<!-- https://www.ncbi.nlm.nih.gov/pmc/articles/PMC4166522/ -->

<!-- https://towardsdatascience.com/a-quick-overview-of-optimization-models-for-machine-learning-and-statistics-38e3a7d13138 -->

Tanner (1996) Tools for Statistical Inference.

Robert e Casella (2010) Introduction to MOnte Carlo Methods with R

James, Witten, Hastie e Tibishirani (2010) An Introduction to Statistical Learning with Applications in R
http://www-bcf.usc.edu/~gareth/ISL/

Curso UFPR - Métodos Computacionais para Inferência Estatística
http://www.leg.ufpr.br/~wagner/MCIE/index.html
Apostila Justiniano - http://www.leg.ufpr.br/lib/exe/fetch.php/pessoais:mcie-sinape-v12.pdf

 
<!-- problemas para trabalho - avaliar computacional e teoria verossimilhanca/posteriori --> 
<!-- todos os trabalhos serao compostos por: problema (estimacao x predicao/previsao...classificacao, aprendizado sup nao sup...), dados (como obter... citar site... webscraping, APIs), apresentar a função de verossimilhança/posteriori, metodos (explicar o metodo de estimacao... otimizacao?, funcao software?) discutir propriedades, consistencia e eficiaencia dos estimadores...suposicoes, resultados e conclusao. -->
 
<!-- Relatório  -->
<!-- - problema que envolva método numérico para otimização -->
<!-- Exemplo banco de dados `Default` do pacote `ISLR` do R. -->


<!-- Outros exemplos em James et al. (2010), http://www-bcf.usc.edu/~gareth/ISL/, pg 14. -->

<!-- - Definir variável resposta -->
<!-- - Definir método de estimação/otimização -->
<!-- - Interpretações e conclusões -->

<!-- Apresentação -->

<!-- participação - durante e nas apresentações -->

<!-- pagina XX do livro apresenta datasets... sugerir além do Default... exemplos Marcia InfB???-->
