---
title: "Plano Aula 6"
author: "Markus Stein"
date: "28 March 2019"
output: pdf_document
    # toc: yes
header-includes:
    - \usepackage{fancyhdr}
always_allow_html: yes
---
\addtolength{\headheight}{1.0cm} 
\pagestyle{fancyplain} 
\rhead{\includegraphics[height=1.5cm]{/home/markus/Downloads/Logo-40-anos-estatistica.png}} 
\lhead{\includegraphics[height=1.5cm]{/home/markus/Downloads/logoIME60.jpg}} 
\chead{UNIVERSIDADE FEDERAL DO RIO GRANDE DO SUL \\
INSTITUTO DE MATEMÁTICA E ESTATÍSTICA \\
DEPARTAMENTO DE ESTATÍSTICA \\
\vspace{0.3cm}
MAT02023 - INFERÊNCIA A - 2019/1
}
\renewcommand{\headrulewidth}{0pt} 


```{r setup, include=FALSE}
knitr::opts_chunk$set(echo = TRUE)
```


## Método da máxima verossimilhança

* **Likelihood** - Definição dicionário Cambridge: the chance that something will happen. ("Is it probability?")    

&nbsp;

* Muitas funções  de verossimilhança satisfazem **condições de regularidade**, tal que o EMV é obtido pela solução da equação $\left. \frac{\partial}{\partial \theta} L(\theta; \boldsymbol{x}) \right|_{\theta = \hat{\theta}} = \boldsymbol{0}$. (ainda é necessário verificar se $\left. \frac{\partial^2}{\partial \theta^2} L(\theta; \boldsymbol{x}) \right|_{\theta = \hat{\theta}} < \boldsymbol{0}$)  
    + Usualmente maximizamos a **log verossimilhança** $\ell(\theta; \boldsymbol{x}) = log L(\theta; \boldsymbol{x})$, pois o máximo de $L(\theta; \boldsymbol{x})$ é igual ao máximo de $\ell(\theta; \boldsymbol{x}))$. (note que *log()* é função estritamente crescente em $(0, \infty)$).

&nbsp;

* Situações em que as **condições de regularidade não são verificadas** ou a função de verossimilhança **não possui forma explícita**:  

Exemplo 1: (**Uniforme**) Seja  $X_1, X_2, \ldots, X_n$ amostra aleatória tal que $X_1 \sim Uniforme(0, \theta)$, encontre o estimador de máxima verossimilhança para $\theta$.  

&nbsp;

Exemplo2: (**Discreto**) Temos uma caixa com bolas brancas e vermelhas. Sabe-se que a proporção $\theta$ de bolas vermelhas na caixa é 1/3 ou 2/3. ($\theta \in \Theta = \{1/3, 2/3\}$). Uma uma amostra de tamanho $n=3$ foi selecionada com reposição e  apresenta bola vermelha na primeira extração e branca na segunda e na terceira. Encontre o estimador de máxima verossimilhança para $\theta$.  

&nbsp;

Exemplo 3: (**Gamma**) Seja  $X_1, X_2, \ldots, X_n$ amostra aleatória tal que $X_1 \sim Gamma(\alpha, \beta)$, encontre o estimador de máxima verossimilhança para $\boldsymbol{\theta} = (\alpha, \beta)$. 

&nbsp;


***
### Tarefa 1: Reler slides e referências.
Exercício 1: Fazer exemplo 2 e 3 acima.
Exercício 2: Espaço paramétrico restrito, Casela e Berger Exemplo 7.2.8    
Exercício 3: Caso Multiparamétrico, Exemplo 7.2.11   

### Tarefa 2: finalizar a lista 2!!!



***
## Exemplo EMV Gamma

### Função de Verossimilhança da dist. Gamma(alpha, 1) 
```{r, out.width = '50%'}
n <- 30
set.seed(123)
x <- rgamma(n, 0.75)          # verdadeiro alpha = 0.75

logl <- function(alpha, x) {
    if (length(alpha) < 1) stop("alpha must be scalar")
    if (alpha <= 0) stop("alpha must be positive")
    return(sum(dgamma(x, shape = alpha, log = TRUE)))
}

npoint <- 101
alphas <- seq(min(x), max(x), length = npoint)
logls <- double(npoint)
for (i in 1:npoint)
   logls[i] <- logl(alphas[i], x)
plot(alphas, logls, type = "l", xlab = expression(alpha), ylab = expression(l(alpha)))
```

### EMV Gamma
```{r, out.width = '40%'}
n <- 30
set.seed(123)
x <- rgamma(n, 0.75)          # verdadeiro alpha = 0.75

mlogl <- function(alpha, x) {
    if (length(alpha) < 1) stop("alpha must be scalar")
    if (alpha <= 0) stop("alpha must be positive")
    return(- sum(dgamma(x, shape = alpha, log = TRUE)))
}

out <- nlm(mlogl, mean(x), x = x)
print(out)

```

