---
title: "Plano Aula 13"
author: "Markus Stein"
date: "23 April 2019"
output: pdf_document
    # toc: yes
header-includes:
    - \usepackage{fancyhdr}
always_allow_html: yes
---
\addtolength{\headheight}{1.0cm} 
\pagestyle{fancyplain} 
\rhead{\includegraphics[height=1.5cm]{/home/markus/Downloads/Logo-40-anos-estatistica.png}} 
\lhead{\includegraphics[height=1.5cm]{/home/markus/Downloads/logoIME60.jpg}} 
\chead{UNIVERSIDADE FEDERAL DO RIO GRANDE DO SUL \\
INSTITUTO DE MATEMÁTICA E ESTATÍSTICA \\
DEPARTAMENTO DE ESTATÍSTICA \\
\vspace{0.3cm}
MAT02023 - INFERÊNCIA A - 2019/1
}
\renewcommand{\headrulewidth}{0pt} 


```{r setup, include=FALSE}
knitr::opts_chunk$set(echo = TRUE)
```

## continuação... Como definir *prioris*?  
Exemplo 1 : (Amostragem da Exponencial) Seja $X$ uma v.a. que denota o tempo de vida de baterias de celulares (em horas), $X \sim Exponencial(\theta)$ onde $E(X) = 1/ \theta$. Para uma amostra de tamanho $n$ de $X$ e usando *priori não informativa* (e *conjugada*), responda:  
a. Qual devem ser os valores dos **hiperparâmetros**?  
b. Encontre a distribuição a posteriori para $\theta$.  

&nbsp;

* **Prioris hierárquicas** = hiperprioris.      

## Uso sequencial do Teorema de Bayes.  
Suponha $\boldsymbol{X_1}$ uma a.a. de tamanho $n$ de $X$ e posteriormente observamos $\boldsymbol{X_2}$ uma a.a. de tamanho $m$ de $X$, independente de $\boldsymbol{X_1}$. Então:  
* Antes de observar $\boldsymbol{X_1}$, qual o conhecimento sobre $\theta$? $\pi(\theta)$.  
* Depois de observar $\boldsymbol{X_1}$ e antes de observar $\boldsymbol{X_2}$ qual o conhecimento sobre $\theta$?  
* $\pi(\theta \mid \boldsymbol{X_1}, \boldsymbol{X_2})$?  

### \hspace{1.2cm} "A *posteriori* de hoje é a *priori* de amanhã."  


## Estimação $\times$ Predição

* Distribuição **preditiva *a posteriori* ** (versus ** *a priori* **).
    + Exemplo 2: Exercício (b) e (d) da lista 4;   
    + continuação Exemplo 1: c. Encontre a distribuição preditiva *a priori* e *a posteri* para o exemplo 1.  


### Estimadores pontuais
* **Máxima verossimilhança generalizada** (Notas de Aula, Definição 2.11);  
* **Estimador de Bayes** (Notas de Aula, Definição 2.12).
<!-- https://notstatschat.rbind.io/2019/01/04/bayesian-surprise-the-shiny-app/ -->
    + Propriedade de invariância do estimador de Bayes? (Bolfarine e Sandoval, pg. 64)

***  
### Tarefa 1: Resolver exemplo 1 acima.  

### Tarefa 2: continuar lista 4 para entregar.  
***

## Exemplos e exercícios no R
Priori Gamma, quais os parâmetros indicam conhecimento não informativo?
```{r, out.width = '100%'}
x <- seq(0, 10, 0.01)                   # alguns possiveis valores para X
dx1 <- dgamma(x, shape=1, rate=1)       # densidade Gama(alfa=1, beta=1)
dx2 <- dgamma(x, shape=1, rate=0.1)
dx3 <- dgamma(x, shape=1, rate=0.01)
par(mfrow=c(2,3))
plot(x, dx1, type="l", main="Gamma(1,1)")
plot(x, dx2, type="l", main="Gamma(1,0.1)")
plot(x, dx3, type="l", main="Gamma(1,0.01)")

# Alguma configuração de parâmetros indica conhecimento não informativo???  
# Olhando melhor e fixando a escala do eixo $Y$.
plot(x, dx1, type="l", main="Gamma(1,1)", ylim=c(0,1))
plot(x, dx2, type="l", main="Gamma(1,0.1)", ylim=c(0,1))
plot(x, dx3, type="l", main="Gamma(1,0.01)", ylim=c(0,1))
```
