---
title: "TRV para o Modelo Uniforme"
author: "Markus Stein"
date: "3 October 2019"
output:
  pdf_document: default
---

```{r setup, include=FALSE}
knitr::opts_chunk$set(echo = TRUE)
```

## Modelo e função de verossimilhança
Considere $\boldsymbol{X}$ uma amostra aleatório de $X \sim Uniform(0, \theta)$. 
A função conjunta da amostra pode ser escrita como
$$ f(\boldsymbol{x}; \theta) = \prod_{i=1}^n \frac{1}{\theta} I_{(0, \theta)}(x_i) = \theta^n \prod_{i=1}^n I_{(0, \theta)}(x_i) = \theta^n I_{(0, \theta)}(x_{(n)}),$$
portanto a função de verossimilhança é dada por
$$ L(\theta) = \theta^n I_{(x_{(n)}, \infty)}(\theta).$$

```{r}
## likelihood function
# x: vector of observed X
# theta: parameter of interest
L <- function(x, theta){
  n <- length(x)
  # f <- rep(0, n)
  # for(ii in 1:length(theta)){
  #   if(max(x) <= theta[ii]){
  #     print("merda")
  #     f[ii] <-  theta[ii]^(-1*length(x))
  #   } else{
  #     f[ii] <- 0
  #   }
  # }
  f <- theta^(-1*length(x)) * (max(x) <= theta)
  f
}


## likelihood plot 
# sample of size 10 from Uniform(0, theta = 1)
x <- runif(10, 0, 1)
theta <- seq(0, 2, 0.01)
plot(theta, L(x, theta), type="l")
```


## Teste da Razão de Verosimilhanças
Para testar $H_0: \theta \leq \theta_0$ contra $H_1: \theta > \theta_0$ o TRV de tamanho $\alpha$ significa encontrar a região crítica $A_1 = \{ \boldsymbol{x}: \lambda(\boldsymbol{x}) \leq c\}$ tal que $\alpha = P(\boldsymbol{X} \in A_1 \vert H_0)$


```{r}

```
