---
title: "Plano Aula 28"
author: "Markus Stein"
date: "20 November 2019"
output: pdf_document
    # toc: yes
header-includes:
    - \usepackage{fancyhdr}
always_allow_html: yes
---
\addtolength{\headheight}{1.0cm} 
\pagestyle{fancyplain} 
\rhead{\includegraphics[height=1.5cm]{Logo-40-anos-estatistica.png}}
\lhead{\includegraphics[height=1.5cm]{logoIME60.jpg}}
\chead{UNIVERSIDADE FEDERAL DO RIO GRANDE DO SUL \\
INSTITUTO DE MATEMÁTICA E ESTATÍSTICA \\
DEPARTAMENTO DE ESTATÍSTICA \\
\vspace{0.3cm}
MAT02023 - INFERÊNCIA B - 2019/2
}
\renewcommand{\headrulewidth}{0pt} 


```{r setup, include=FALSE}
knitr::opts_chunk$set(echo = TRUE)
```

# ...continuação Testes Bayesianos

* **Exemplo 1 (dist. normal)**: Astrônomos... continuação... slides "aula8_bayes_test.pdf"  
  + como calcular ICred e TH no R? Para ICred HPD *a posteriori* no caso normal (usando simetria)
```{r, eval=FALSE}
qnorm(c(.025, .975), 872.2, 5.44)       # astronomo 1 - ou teste pnorm(850, 872.2, 5.44)
qnorm(c(.025, .975), 869.7, 5.64)       # astronomo 2
```

\vspace{0.5cm}


* **Exemplo 2 (dist. poisson)**: Número de filhos $\times$ nível educacional... slides "aula8_bayes_test.pdf"  
  + como calcular ICred e TH no R?
```{r, eval=FALSE}
nsim <- 1000
a <- rgamma(nsim,219,112)
b <- rgamma(nsim,68,45)
plot(rbind(cbind(a, 0), cbind(b,1)))
sum(a>b)/nsim
```


## Chance *a priori*, fator de Bayes e chance *a posteriori*
* Para testar $H_0: \theta=\theta_0$ contra $H_1: \theta=\theta_1$ uma medida de chance *a posteriori* é dada por
$$\lambda_b(\boldsymbol{x}) = \frac{\pi(\theta_0 \vert \boldsymbol{x})}{\pi(\theta_1 \vert \boldsymbol{x})} = \frac{L(\theta_0; \boldsymbol{x}) \times \pi(\theta_0)}{L(\theta_1; \boldsymbol{x}) \times \pi(\theta_1)} $$
* No caso geral, $H_0: \theta \in \Theta_0$ contra $H_1: \theta \in \Theta_1$, para $\theta \in \Theta = \Theta_0 \cup \Theta_1$ e $\Theta_0 \cap \Theta_1 = \emptyset$ então
$$\lambda_b(\boldsymbol{x}) = \frac{P(H_0 \vert \boldsymbol{x})}{P(H_1 \vert \boldsymbol{x})} = \frac{P(\boldsymbol{x} \vert H_0)}{P(\boldsymbol{x} \vert H_1)} \times \frac{P(H_0)}{P(H_1)} $$


### Fator de Bayes $\times$ chance *a priori*

\vspace{0.5cm}


* **Exemplo 3 (dist. binomial)**: Moeda honesta... slides "aula8_bayes_test.pdf"  

\vspace{0.5cm}

***
<!-- ### Tarefa: Fazer a lista 3 para entregar. -->
### Leitura: Ler capítulo 5 "Resumindo informação *a posteriori*" da apostila do Prof. Paulo Justiniano Ribeiro Jr.

### Leitura 2: https://cran.r-project.org/web/packages/HDInterval/HDInterval.pdf

### Tarefa: Fazer lista 6 para entregar.
***

<!-- pagina thomas - intervalos -->
<!-- https://notstatschat.rbind.io/2019/06/11/confidence-intervals-not-a-very-strong-property/ -->
<!-- https://notstatschat.rbind.io/2019/06/20/wald-score-lrt-the-picture/ -->

<!-- - writing design -->
<!-- - EM algorithm - git project and rmd; -->
<!-- - SES -->
<!-- - InfB -->
<!--   - marcar sala -->


<!-- explorar nivel e tamanho de testes -->
<!-- explorar nível de confiança e cobertura do intervalo  -->
<!-- fazer questões da prova... teste bayesiano por intervalo??? ver questões que faltaram ser abordadaqs na prova -->


<!-- lista 4 - pegar lista 5 e 6 da marcia-->
<!-- - razão de verossimilhanças monótona -->
<!-- - valor $p$ ...exercicios do casella esta estensos -->
<!-- - testes como intervalos... -->
<!-- - testes bayesianos -->

<!-- lista 5 - pegar exercicios da lista 3 -->
<!-- - teste assintóticos -->
<!-- - TRV para diferenças medias e proporções, razões de variância -->
<!-- - intervalos e testes -->
<!-- http://st551.cwick.co.nz/ -->
<!-- o que acontece se usar formulas p variancias iguais quando na verdade não são?... -->
<!-- http://st551.cwick.co.nz/final_study_guide/ -->
<!-- se variaveis nao sao normais? e se o $n$ não for grande? -->



<!-- lista 6 -->
<!-- - Teste bayesianos -->
<!-- - https://rpubs.com/ulamht/470151 -->
<!-- - http://web.stanford.edu/class/stats200/Lecture20.pdf -->

<!-- trabalho final -->
<!-- cobra passo a passo de realizacao de testes -->
<!-- interpretacoes IC e TH-->
<!-- comparacoes TH/IC exatos/assintoticos -->


<!-- ### Distribuição Categórica (Multinoulli) e Multinomial -->
<!-- Seja $\boldsymbol{I} = (I_1, \ldots, I_k)$, tal que $I_i$  uma a. a. de $\boldsymbol{I} \sim \textit{Categórica}(\boldsymbol{\pi})$, em que $$, ou $\boldsymbol{X} \sim Multinoulli(\boldsymbol{\pi})$, ou $\boldsymbol{X} \sim Multinomial(1, \boldsymbol{\pi})$, então sua f.m.p. é dada por  -->
<!-- $$P({\boldsymbol{X} = \boldsymbol{x}}) = \pi_1^ \pi_k$$ -->
<!-- ou -->

<!-- $$f_{\boldsymbol{X}}(x) = $$ -->


<!-- Olhar aula de testes discretos em   -->
<!-- http://st551.cwick.co.nz/   -->

<!-- valor p e IC - http://st551.cwick.co.nz/lecture/lecture_09/ -->


