---
title: "Instruções e Sorteio Lista 5"
author: "Markus Stein"
date: "12 November 2019"
output: pdf_document
---

```{r setup, include=FALSE}
knitr::opts_chunk$set(echo = TRUE)
```

## Instruções

Os exercícios da lista 5 a serem resolvidos por cada dupla/trio são os seguintes:  
```{r}
exercicios <- c("1a", "1b", "1c", "2", "3", "4", "5a", "6a")
exercicios
```

Com o exercício sorteado cada dupla/trio deve mostrar:  
a. Espaço paramétrico irrestrito, $\Theta$, e restrito sob $H_0$, $\Theta_0$.  
b. Os EMVs irrestrito, $\widehat \theta$, e restrito sob $H_0$, $\widehat \theta_0$.  
c. A estatística do TRV $\lambda(\boldsymbol{x})$ e sua distribuição de probabilidade (ou de uma função do TRV).  
d. Um IC associado ao parâmetro de interesse do teste sorteado ou como calcular o valor *p*.

* *Entregar um arquivo `.Rmd` com os resultados.*

 
## Sorteio dos exercícios
Por ordem de chegada, as duplas/trios estão ordenados como:  
````{r}
grupos <- c(
  "Rafaela, Gustavo e Bruno",   #1
  "Nicolas e Lucas",            #2
  "Bruna, Franciele e Renan",   #3
  "Tábata, Lincon e Monika",    #4
  "Rafael e Verônica",          #5
  "Enzo e Victor"               #6
)
# grupos
````

O sorteio 

```{r}
set.seed(02026)
sorteio <- sample(1:6)
exercicios[sorteio][1:length(grupos)]
```

resulta em

```{r, echo=FALSE} 
cat("", paste(grupos, " -> ", exercicios[sorteio][1:length(grupos)], "\n"))
```



## Bom trabalho!