---
title: "Instruções e Sorteio Lista 5"
author: "Markus Stein"
date: "12 November 2019"
output: pdf_document
---

```{r setup, include=FALSE}
knitr::opts_chunk$set(echo = TRUE)
```

# Lista 5 para Entregar

Os exercícios da lista 5 a serem resolvidos são os seguintes  
```{r}
exercicios <- c("1a", "1b", "1c", "2", "3", "4", "5a", "6a")
exercicios
```


## Instruções
Para o exercício sorteado mostre:  
a. Espaço paramétrico irrestrito $\Theta$ e restrito sob $H_0$ $\Theta_0$.  
b. Os EMVs irrestrito $\widehat \theta$ e restrito sob $H_0$ $\widehat \theta_0$.  
c. A estatística do TRV $\lambda(\boldsymbol{x})$ e sua distribuição de probabilidade (ou de uma função do TRV).  
d. Um IC associado ao parâmetro de interesse ao teste sorteado.
<!-- d. Calculo do valor p -->

* *Entregar um arquivo `.Rmd` com os resultados.*

 
## Sorteio dos exercícios
Por ordem de chegada, as duplas/trios estão ordenados como:  
````{r}
grupos <- c(
  "Rafaela e Gustavo",          #1 
  "Nicolas e Lucas",            #2
  "Bruna, Franciele e Renan"    #3
)
# grupos
````

O sorteio 

```{r, echo=FALSE}
set.seed(02026)
sorteio <- sample(1:8)
exercicios[sorteio][1:length(grupos)]
```

resulta em

```{r, echo=FALSE} 
cat("", paste(grupos, " -> ", exercicios[sorteio][1:length(grupos)], "\n"))
```



## Bom trabalho!