---
title: "Plano Aula 26"
author: "Markus Stein"
date: "13 November 2019"
output: pdf_document
    # toc: yes
header-includes:
    - \usepackage{fancyhdr}
always_allow_html: yes
---
\addtolength{\headheight}{1.0cm} 
\pagestyle{fancyplain} 
\rhead{\includegraphics[height=1.5cm]{Logo-40-anos-estatistica.png}}
\lhead{\includegraphics[height=1.5cm]{logoIME60.jpg}}
\chead{UNIVERSIDADE FEDERAL DO RIO GRANDE DO SUL \\
INSTITUTO DE MATEMÁTICA E ESTATÍSTICA \\
DEPARTAMENTO DE ESTATÍSTICA \\
\vspace{0.3cm}
MAT02023 - INFERÊNCIA B - 2019/2
}
\renewcommand{\headrulewidth}{0pt} 


```{r setup, include=FALSE}
knitr::opts_chunk$set(echo = TRUE)
```


## ...continuação TRV considerações finais

### Distribuições discretas

* **Exemplo 1**: (*Equilíbrio de Hardy-Weinberg*) Seja $\boldsymbol{X} = (X_1, \ldots, X_n)$ uma a. a. de $X \sim Multinomial(N, \pi_1, \pi_2, \pi_3)$. Use o TRV para testar $H_0: \pi_1 = \pi_2 = \pi_3$.  

<!-- \vspace{0.5cm}   -->

* **Exemplo 2**: *(Tabelas $r \times c$)*  Suponha que temos uma tabela de contingência $r \times c$ com $n$ indivíduos independentemente selecionados, sendo $n_{ij}$ o número de unidades classificadas na linha $i$ e na coluna $j$, para todo $i=1, \ldots, r$ e $j=1, \ldots, c$. Seja $\pi_{ij}$ a probabilidade de um indivíduo ser classificado na linha $i$ e coluna $j$, tal que $\pi_{ij} \geq 0$ e $\sum_{i=1}^{r} \sum_{j=1}^{c} \pi_{ij} = 1$.
a. Encontre o TRV para testar $H_0: \pi_{ij} = a_i b_j$, para algum $a_i > 0$ e $b_j>0$ tais que $\sum_{i=1}^r a_i = 1$ e $\sum_{j=1}^c b_j = 1$, contra a alternativa $H_1: \pi_{ij} \neq a_i b_j$ para pelo meno 
b. Compare o teste do ítem (a) com o teste qui quadrado de independência, para tesar se a variável da linha e da coluna são independentes.


### Teste Exato de Fisher
<!-- Exercício 8.48 do Casella -->
<!-- https://newonlinecourses.science.psu.edu/stat504/node/89/ -->
* **Exemplo 3**: *(Tabela $2 \times 2$ restrita)* Seja $S_1 \sim Binomial(n_1, \pi_1)$ independente de $S_2 \sim Binomial(n_2, \pi_2)$. Para testar as hipóteses $H_0: \pi_1 = \pi_2$ contra $H_1: \pi_1 > \pi_2$:
a. Mostre que sob $H_0$ temos que $S = S_1 + S_2$ é estatística suficiente e $S_1 \vert S = s \sim \textit{Hipergeométrica}(n_1+n_2, n_1, s)$.
b. Calcule o valor $p$ (condicional) para esse teste?
c. Compare com os valores $p$ do TRV e do teste qui quadrado do exercício 5.


### Testes Qui Quadrado
* Pearson e o teste *Goodness-of-fit*  
* ajustamento (momogeneidade) $\times$ independência


# Testes Bayesianos

\vspace{1cm}

***
<!-- ### Tarefa: Fazer a lista 3 para entregar. -->
### Leitura: Ler seções 8.2.2 e 8.3.5 do livro Casella e Berger.

### Tarefa: Fazer lista 5 para entregar.
***

<!-- pagina thomas - intervalos -->
<!-- https://notstatschat.rbind.io/2019/06/11/confidence-intervals-not-a-very-strong-property/ -->
<!-- https://notstatschat.rbind.io/2019/06/20/wald-score-lrt-the-picture/ -->

<!-- - writing design -->
<!-- - EM algorithm - git project and rmd; -->
<!-- - SES -->
<!-- - InfB -->
<!--   - marcar sala -->


<!-- explorar nivel e tamanho de testes -->
<!-- explorar nível de confiança e cobertura do intervalo  -->
<!-- fazer questões da prova... teste bayesiano por intervalo??? ver questões que faltaram ser abordadaqs na prova -->


<!-- lista 4 - pegar lista 5 e 6 da marcia-->
<!-- - razão de verossimilhanças monótona -->
<!-- - valor $p$ ...exercicios do casella esta estensos -->
<!-- - testes como intervalos... -->
<!-- - testes bayesianos -->

<!-- lista 5 - pegar exercicios da lista 3 -->
<!-- - teste assintóticos -->
<!-- - TRV para diferenças medias e proporções, razões de variância -->
<!-- - intervalos e testes -->
<!-- http://st551.cwick.co.nz/ -->
<!-- o que acontece se usar formulas p variancias iguais quando na verdade não são?... -->
<!-- http://st551.cwick.co.nz/final_study_guide/ -->
<!-- se variaveis nao sao normais? e se o $n$ não for grande? -->



<!-- lista 6 -->
<!-- - Teste bayesianos -->
<!-- - https://rpubs.com/ulamht/470151 -->
<!-- - http://web.stanford.edu/class/stats200/Lecture20.pdf -->

<!-- trabalho final -->
<!-- cobra passo a passo de realizacao de testes -->
<!-- interpretacoes IC e TH-->
<!-- comparacoes TH/IC exatos/assintoticos -->


<!-- ### Distribuição Categórica (Multinoulli) e Multinomial -->
<!-- Seja $\boldsymbol{I} = (I_1, \ldots, I_k)$, tal que $I_i$  uma a. a. de $\boldsymbol{I} \sim \textit{Categórica}(\boldsymbol{\pi})$, em que $$, ou $\boldsymbol{X} \sim Multinoulli(\boldsymbol{\pi})$, ou $\boldsymbol{X} \sim Multinomial(1, \boldsymbol{\pi})$, então sua f.m.p. é dada por  -->
<!-- $$P({\boldsymbol{X} = \boldsymbol{x}}) = \pi_1^ \pi_k$$ -->
<!-- ou -->

<!-- $$f_{\boldsymbol{X}}(x) = $$ -->


<!-- Olhar aula de testes discretos em   -->
<!-- http://st551.cwick.co.nz/   -->

<!-- valor p e IC - http://st551.cwick.co.nz/lecture/lecture_09/ -->


## Teste qui quadrado
### Exemplo - Bombas em Londres
* Foram observadas 535 bombas lançadas em 576 áreas. Média de $\bar x = 535 / 576 = 0.93$ bombas por àrea.
* As àreas serão classificadas pela variável $X$: *nº de bombas em cada àrea*.
* $H_0$: "as bombas foram lançadas uniformemente?"
  + Assumimos que sob $H_0$ $X \sim Poisson(0.93)$

Com os dados do problema, primeiramente vamos calcular o valor da estatística $X^2 = \sum_{j=1}^k \frac{(O_j - E_j)^2}{E_j}$ para os dados observados.

```{r}
O <- c(229, 211, 93, 35, 7, 1)    # num. OBS. areas com 0, 1, 2, 3, 4 e 5+ bombas 
n <- sum(O)                       # num. de areas
k <- length(O)                    # num. de categorias
xbarra <- 535 / n                 # num. medio de bombas por area         
E <- 576 * c(dpois(0:4, xbarra), 1-ppois(4, xbarra))  # num. ESP. areas com ... bombas
```

O valor para os dados observados, temos que $X^2$ é igual a

```{r}
## funcao para calcular a estatistica qui quadrado `X2`
X2 <- function(O) sum((O - E)^2 / E)
X2(O)       
```

Agora geraremos amostras Monte Carlo (MC) sob $H_0$ e calcularemos a estatística $X^2$ para cada amostra. 

```{r, fig.height=2, fig.width=3, fig.align='center'}
## Geracao de possiveis amostras da `Poisson(xbarra)`
nsim <- 1000                                      # num. de simulacoes
amostrasMC <- replicate(nsim, rpois(n, xbarra))   # amostras simuladas
amostrasMC[amostrasMC > 5] <- 5                   # valores > 5 virarao 5 

## calculando a estatistica `X2` para todas as amostras MC geradas
# for(ii in 1:nsim) X2(table(factor(amostrasMC[,ii], 0:5)))
X2MC <- apply(amostrasMC, 2, function(xx) X2(table(factor(xx, 0:5))))
```

Com base nas `r nsim` amostras MC geradas agora construiremos o histograma dos $X^2$ gerados. A distribuição dos $X^2$ se assemelha a uma distribuição qui quadrado $\chi^2$? 

```{r, fig.height=2, fig.width=3, fig.align='center'}
# histograma das estatisticas `X2`
par(mar=c(5, 4, 2, 2), cex=0.6)
hist(X2MC, main="", ylab="Proporção", xlab=expression(X^2), prob=TRUE)

# densidade teórica da dist. qui quadrado com k-1 g.l.
lines(X2MC[order(X2MC)], dchisq(X2MC[order(X2MC)], df=k-1), lwd=2, col="red")
```
