---
title: "Plano Aula 2 e 3"
author: "Markus Stein"
date: "14 August 2019"
output: pdf_document
    # toc: yes
header-includes:
    - \usepackage{fancyhdr}
always_allow_html: yes
---
\addtolength{\headheight}{1.0cm} 
\pagestyle{fancyplain} 
\rhead{\includegraphics[height=1.5cm]{/home/markus/Downloads/Logo-40-anos-estatistica.png}}
\lhead{\includegraphics[height=1.5cm]{/home/markus/Downloads/logoIME60.jpg}}
\chead{UNIVERSIDADE FEDERAL DO RIO GRANDE DO SUL \\
INSTITUTO DE MATEMÁTICA E ESTATÍSTICA \\
DEPARTAMENTO DE ESTATÍSTICA \\
\vspace{0.3cm}
MAT02023 - INFERÊNCIA B - 2019/2
}
\renewcommand{\headrulewidth}{0pt} 


```{r setup, include=FALSE}
knitr::opts_chunk$set(echo = TRUE)
```

<!-- lista 3 e 4-->
<!-- bolsa voluntaria, projeto SES, horas complementares + aplicacao real + R world , atraves do NAE? -->

<!-- ## Imagem do livro "An Introduction to Statistical Learning with Applications in R" -->

<!-- ver exemplo eduardo... pensar em outros exemplos... -->

<!-- glossario pesquisar completness: http://glossario.spestatistica.pt/ -->

<!-- teorema da equivalencia... ou Lehmann-Scheffé... não necessita suficiência, garante suficiência, provar! -->

<!-- problemas para trabalho - avaliar computacional e teoria verossimilhanca/posteriori --> 
<!-- todos os trabalhos serao compostos por: problema (estimacao x predicao x previsao...classificacao, aprendizado sup nao sup...), dados (como obter... citar site... webscraping, APIs), metodos (explicar o m[etodo de estimacao... otimizacao?, funcao software?) discutir propriedades, consistencia e eficiaencia dos estimadores...suposicoes, resultados e conclusao. -->

<!-- 1. Modelo de estoque - qual problema similar...pesquisar -->
<!--   - estimacao funcional - comparar com o estimador parametrico -->
<!--   - tenho os codigos -->

<!-- 2. problema dos penalties - clusters de estrela -->
<!--   - estimacao de intensidades de retangulos ou clusters pontuais (estatistica scan) -->
<!--   - tenho os dados -->

<!-- 3. Estimacao da Prevalencia (proporcao) de animais doentes -->
<!--   - estimacao bayesiana (discutir prioris) x estimacao por maxima verossimilhanca -->
<!--   - eduardo tem os dados -->

<!-- 4. Estimacao em dados longitudianais/espaciais -->
<!--   - design-based X model based - amostra complexa X maxima verossimilhanca X bayesiana -->
<!--   - dados longitudinais da dissertacao -->
<!--   - dados espaciais da monografia -->

<!-- 5. Estimacao combinando amostra complexa e census data -->
<!--   - Tese -->
<!--   - SES - obitos fetais e info -->


<!-- 6. Problemas em risco? classificacao? o que eh interessante -->
<!-- regularizacao -->
<!-- james-stein x emv x bayesiana -->
<!-- eficiencia thomas -->


<!-- ???? metodo de otimizacao / teoremas -->
<!-- 7. newral networks? -->

<!-- 8. OTimizacao -- SGD x newthon-raphson x scoring Fisher -->
<!-- EM algorithm....bootstrap... -->

<!-- 9. Teoremas? -->
<!-- Mostrar que o m[etodo Delta funciona? -->

# Intervalos de Confiança (IC)
"O que podemos dizer sobre a variabilidade de um estimador $\widehat{\theta}$?"  

* **Exemplo 1**: Como podemos usar o resultado abaixo para contruir intervalos de confiança?  

**Teorema**: Sejam $X_1, \ldots, X_n$ variáveis aleatórias independentes tal que $X_i \sim Normal(\mu, \sigma^2)$. Então:  
i. $\overline{X}$ e $S^2$ são independentes;  
ii. $\frac{(n-1) S^2}{\sigma^2} \sim \chi^2_{(n-1)}$;  
iii. $\frac{\sqrt{n} \left( \overline{X} - \mu \right)}{S} \sim t_{(n-1)}$.  
**Provar!!!**  <!---*Conversar 5 minutos com seus colegas... três alunos para responder.*--->

\vspace{0.5cm}

Definição (**Estimador Intervalar**): Seja $\boldsymbol{X} = (X_1, \ldots , X_n)$ uma 
amostra aleatória e $\boldsymbol{x} = (x_1, \ldots, x_n)$ uma possível realização. Assuma $\theta \in \Theta$ o parâmetro de interesse. Se existem estatísticas $L(\boldsymbol{X})$ e $U(\boldsymbol{X})$ tal que $L(\boldsymbol{x}) \leq U(\boldsymbol{x})$ para todo $\boldsymbol{x} \in \mathcal{X}$, então $\left[ L(\boldsymbol{X}); U(\boldsymbol{X}) \right]$ é denominado **estimador intervalar**.

* Estimador intervalar + Coeficiente de confiança =  **Intervalo de Confiança**.  

\vspace{0.2cm}

<!---Discreto, bolfarine teste simples contra simples,Seja $X_1, \ldots, X_n$ uma amostra aleatória de $X \sim Bernoulli(\theta)$.---> 
```{r, echo=FALSE, }
# ## simplesssss
# theta <- 0.6
# x <- rbinom(10, 1, theta)
# mean(x)
# sd(x)
# 
# ## deixar complicado para depois
# theta0 <- 0.5
# theta1 <- 0.6
# x0 <- rbinom(10, 5, theta0)
# x1 <- rbinom(10, 5, theta1)
```


Definição (**Probabilidade de Cobertura** - Casella e Berger, definição 9.1.4.): Seja $\left[ L(\boldsymbol{X}); U(\boldsymbol{X}) \right]$ um estimador intervalar para $\theta$, definimos $P_{\theta} \left[ L(\boldsymbol{X}) < \theta < U(\boldsymbol{X}) \right]$ como a probabilidade de que o intervalo 
(aleatório) cubra o verdadeiro parâmetro $\theta$, denominada **probabilidade de cobertura**.   

\vspace{0.2cm}

Definição (**Coeficiente de Confiança** - Casella e Berger, definição 9.1.5.): Seja $\left[ L(\boldsymbol{X}); U(\boldsymbol{X}) \right]$ um estimador intervalar para $\theta$, definimos como **coeficiente de confiança** a menor (*infimum*) das probabilidades de cobertura. Ou seja,
$inf_{\theta} \: \: P_{\theta} \left[ L(\boldsymbol{X}) < \theta < U(\boldsymbol{X}) \right]$.

* Em geral, $inf_{\theta}  \: \: P_{\theta}(L(\boldsymbol{X}) < \theta < U(\boldsymbol{X})) = 1-\alpha$ para um $\alpha$ próximo de 0.
* Nesse caso dizemos que $IC(\theta; 1-\alpha) = \left[ L(\boldsymbol{X}) ; U(\boldsymbol{X}) \right]$ é um intervalo $(1-\alpha) \times 100 \%$ para $\theta$.

\vspace{0.5cm}

* **Exemplo 2**: IC para população Normal. Seja $\boldsymbol{X} = (X_1, \ldots, X_n)$ uma amostra aleatória de $X \sim Normal(\mu, \sigma^2)$, com $\sigma^2$ conhecido.  A estatística suficiente minimal $\sum_{i=1}^n X_i$ é uma quantidade pivotal? E $\overline{X}$? Encontre uma quantidade pivotal com base em $\overline{X}$.


## Método da quantidade pivotal

Definição (**Quantidade pivotal**): $Q(\boldsymbol{X}; \theta)$ (Notas de aula, definição 1.2.).
    

\vspace{0.5cm}

* **Exemplo 3**: Seja $\boldsymbol{X} = (X_1, \ldots, X_n)$ uma amostra aleatória de $X \sim Uniforme(0, \theta)$. A estatística suficiente minimal $X_{(n)}$ é uma quantidade pivotal? Encontre uma quantidade pivotal com base em $X_{(n)}$.   

\vspace{1cm}
\clearpage
Como encontrar IC usando quantidades pivotais?   

* Se para $Q(\boldsymbol{X}; \theta)$ temos $P(q_1 \geq Q \geq q_2) = 1 - \alpha$ se e somente se $P(t_1 \leq \theta \leq t_2) = 1 - \alpha$. Então, dizemos que $IC(\theta; 1-\alpha) = \left[ t_1 ; t_2 \right]$ é um intervalo $(1-\alpha) \times 100 \%$ para $\theta$.  

* Interpretação quando $\boldsymbol{X}$ *versus* $\boldsymbol{x}$! **Estimador intervalar** $\times$ **estimativa intervalar**.   

* Existem infinitos intervalos, **escolhemos o de menor tamanho**.   
    
\vspace{0.5cm}

* **continuação Exemplo 2**: Encontrar ICs para $\mu$ e $\sigma^2$ com base nas quantidades pivotais do Teorema acima. 
    - E quando temos interesse em duas populações, como calcular IC para duas médias $\mu_1$ e $\mu2$ (todas as combinações)? E para $\sigma_1$ e $\sigma_2$?
    
\vspace{1cm}

***
### Tarefa 1: Ler "Plano Aula 3" e refazer os exemplos acima.  

### Tarefa 2: Fazer lista 1 para entregar.

### Leitura: "Uma senora toma chá" capítulo 12.
***


<!-- ...aula passada -->

<!-- ### Intervalo de confiança e Verossimilhança   -->

<!-- Definição (**Intervalo Assintótico**): Bolfarine e Sandoval, seção 5.4. -->


<!-- * continuação exemplo  -->

<!-- ### Intevalos Bayesianos -->
<!-- Definição (**Intervalo de Credibilidade**): BOlfarine e Sandoval, seção 5.5. -->

